【裁判字號】    99,簡上,213
【裁判日期】    991221
【裁判案由】    侵占
【裁判全文】
臺灣基隆地方法院刑事判決             99年度簡上字第213號
上  訴  人  臺灣基隆地方法院檢察署檢察官
被      告  吳月娥
上列上訴人因被告因侵占案件，不服本院99年度基簡字第1257號
，民國99年8 月30日第一審簡易判決（聲請簡易判決處刑案號：
臺灣基隆地方法院檢察署99年度偵緝字第118 號），提起上訴，
本院管轄第二審之合議庭判決如下：
    主  文
上訴駁回。
吳月娥緩刑貳年。
    事實及理由
一、本案經本院審理結果，認第一審以被告吳月娥係犯刑法第33
    5 條第1 項侵占罪，並依刑事訴訟法第449 條第1 項、第45
    4 條第2 項，刑法第335 條第1 項、第41條第1 項前段，刑
    法施行法第1 條之1 ，判處有期徒刑4 月，如易科罰金，以
    新台幣1000元折算1 日，其認事用法及量刑均無不當，應予
    維持，並引用第一審判決書及檢察官聲請簡易判決處刑書記
    載之事實、證據、理由及應適用之法條（詳如附件）。上訴
    人雖以原審量刑過輕等語資為上訴理由，然如前所述，本件
    原審認事用法及量刑既無不當，上訴人指摘原判決即有未洽
    ，是本件上訴核無理由，應予駁回。
二、末查，被告前未曾受有期徒刑以上刑之宣告，有本院卷附臺
    灣高等法院被告前案紀錄表1 份在卷可參，且其已返還新臺
    幣6 萬元予被害人林春梅，並與被害人林春梅達成調解，有
    本院調解筆錄在卷可憑，本院斟酌被害人林春梅表示願意給
    予被告自新之機會，且被告係因一時貪念始誤觸法網，於本
    案審理期間，業已知悔悟，信被告經此教訓，應知所警惕，
    而無再犯之虞，因認對其宣告之刑以暫不執行為適當，爰併
    予宣告緩刑2 年，以啟自新。
據上論斷，應依刑事訴訟法第455 條之1 第1 項、第3 項、第36
8條、第373 條，刑法第74條第1 項第1 款，判決如主文。
本案經檢察官陳佳宏到庭執行職務。
中    華    民    國    99    年    12    月    21    日
                  刑事第三庭審判長法    官  陳志祥
                                  法    官  張婷妮
                                  法    官  黃梅淑
以上正本證明與原本無異。
如不服本判決應於收受送達後10日內向本院提出上訴書狀，並應
敘述具體理由；其未敘述上訴理由者，應於上訴期間屆滿後20日
內向本院補提理由書(均須按他造當事人之人數附繕本)「切勿逕
送上級法院」。
中    華    民    國    99    年    12    月    21    日
                                  書 記 官  丁妍君
附件：
臺灣基隆地方法院刑事簡易判決        99年度基簡字第1257號
聲  請  人  臺灣基隆地方法院檢察署檢察官
被      告  吳月娥  女  52歲（民國○○年○月○○日生）
                    身分證統一編號：Ｚ000000000號
                    住基隆市○○區○○路112巷30弄10號
                    居基隆市○○街303巷15弄13號5樓
上列被告因侵占案件，經檢察官聲請以簡易判決處刑（99年度偵
緝字第118號），本院判決如下：
    主  文
吳月娥意圖為自己不法之所有，而侵占自己持有他人之物，處有
期徒刑肆月，如易科罰金，以新台幣壹仟元折算壹日。
    事實及理由
一、本件犯罪事實、證據及應適用之法條，除證據部分應補充被
    告提供之合會會單外，其餘均引用檢察官聲請簡易判決處刑
    書之記載（如附件）。
二、論罪科刑：
  (一)核被告吳月娥所為，係犯刑法第335 條第1 項之侵占罪。
  (二)爰審酌被告利用其基於會首地位，於代告訴人收取會款後
    ，竟未依契約及民法規定交付告訴人，反挪作他用，破壞合
    會之信賴關係，且迄今猶未償還所侵占款項，而使告訴人受
    有相當損害，殊非可取；惟其前無任何刑案前科紀錄，有臺
    灣高等法院被告前案紀錄表在卷可參，素行尚可，又自白本
    案犯罪事實，犯後態度亦非甚惡，兼衡其智識程度、與告訴
    人之關係等一切情狀，量處如主文所示之刑，並諭知易科罰
    金之折算標準。
三、依刑事訴訟法第449 條第1 項前段、第454 條第2 項，刑法
    第335 條第1 項、第41條第1 項前段，刑法施行法第1 條之
    1 ，逕以簡易判決處刑如主文。
如不服本判決，應於判決送達後10日內，向本院提出上訴狀。
中    華    民    國    99    年    8     月    30    日
                    基隆簡易庭法  官    何怡穎
以上正本證明與原本無異。
對於本件判決如有不服，應於收受送達後10日內，向本院提出上
訴書狀，上訴於本院合議庭，並按他造當事人之人數附具繕本。
中    華    民    國    99    年    8     月    30    日
                              書記官    翁其良
論罪法條：
中華民國刑法第336條
（公務公益侵占罪、業務侵占罪）
對於公務上或因公益所持有之物，犯前條第 1 項之罪者，處 1
年以上 7 年以下有期徒刑，得併科 5 千元以下罰金。
對於業務上所持有之物，犯前條第 1 項之罪者，處 6 月以上
5 年以下有期徒刑，得併科 3 千元以下罰金。
前二項之未遂犯罰之。
附件：
臺灣基隆地方法院檢察署檢察官聲請簡易判決處刑書
                                     99年度偵緝字第118號
    被      告  吳月娥  女  52歲（民國○○年○月○○日生）
                        住基隆市○○區○○路112巷30弄10
                        號
                        居基隆市○○街303巷15弄13號5樓
                        身分證統一編號：Ｚ000000000號
上列被告因侵占案件，業經偵查終結，認為宜聲請以簡易判決處
刑，茲將犯罪事實及證據並所犯法條分敘如下：
        犯罪事實
一、吳月娥於民國95年2月10日自任會首召集民間互助會，邀集
    林春梅、陳黎芬、張秀雲、簡昭福、許  瑛、吳美瑩、劉富
    美、陳祖來、李雨珊（原名李麗秋）、秦結冰、林秀雄、翁
    淑珍、謝瓊雲、蘇細本、陳秀雀、陳素卿、翁宜楨、李明峰
    、蘇寶玉、藍賽華、張蕭秀味、阮蘇秀鑾、吳玉金、吳米丘
    、吳阿圓、吳鄭月招等人加入，連同會首共51會，約定每會
    金額新臺幣（下同）2萬元，每月開標1次，於每月10日上午
    10時許在基隆市○○路中船牛肉攤開標，約定會期自95年2
    月10日起至99年4月10日止，採內標方式，活會會員每次需
    繳納金額2萬元扣除標金後之會款予會首，死會會員原則每
    期需繳納2萬元予會首，再由會首轉交得標人。詎吳月娥在
    林春梅於97年7月10日以3000元之標金得標後，竟因周轉困
    難而基於為自己不法所有之犯意，將其代林春梅向死會會員
    陳黎芬（2會）、許  瑛、秦結冰、翁淑珍（4會）、陳素卿
    （1會）、張秀雲、劉富美、謝瓊雲（1會）、蘇寶玉（2會
    ）及活會會員陳秀雀、吳鄭月招、阮蘇秀鑾、張蕭秀味（3
    會）、簡昭福、張吳嬌蘭、陳黎芬（1會）、翁淑珍（1會）
    、陳素卿（1會）、李雨珊、謝瓊雲（1會）等會員（以上未
    註記者，均為參加1會）所收取之會款共571000元，以變易
    持有為所有之意予以侵占入己而未轉交予林春梅，並將收得
    之款項花用殆盡，旋於同年次月停會。
二、案經林春梅訴請偵辦。
             證據並所犯法條
一、上開犯罪事實，業據被告吳月娥坦承不諱，且有證人林春梅
    、陳秀雀、吳鄭月招、阮蘇秀鑾、張蕭秀味、簡昭福、張吳
    嬌蘭、蘇細本、陳黎芬、許  瑛、秦結冰、翁淑珍、陳素卿
    、張秀雲、劉富美、李雨珊、謝瓊雲、蘇寶玉證述綦詳，並
    有告訴人林春梅寄送被告之存證信函影本1份在卷可資佐證
    ，被告犯嫌已堪認定。
二、核被告所為，係犯刑法第335條第1項之侵占罪嫌。
三、依刑事訴訟法第451條第1項聲請逕以簡易判決處刑。
    此    致
臺灣基隆地方法院基隆簡易庭
中    華    民    國    99    年    7    月    26    日
                              檢察官  李 元 銘
本件正本證明與原本無異
中    華    民    國    99    年    8     月    6     日
                              書記官  姚 碧 雯
附錄所犯法條：
中華民國刑法第335條
（普通侵佔罪）
意圖為自己或第三人不法之所有，而侵佔自己持有他人之物者，
處 5 年以下有期徒刑、拘役或科或併科 1 千元以下罰金。
前項之未遂犯罰之。
附記事項：本件係依刑事訴訟法簡易程式辦理，法院簡易庭得不
傳喚被告、輔佐人、告訴人、告發人等出庭即以簡易判決處刑；
被告、被害人、告訴人等對告訴乃論案件如已達成民事和解而要
撤回告訴或對非告訴乃論案件認有受傳喚到庭陳述意見之必要時
，請即另以書狀向簡易法庭陳述或請求傳訊。

司法院資訊處製作；財團法人民間司法改革基金會備份。
